【裁判字號】    95,上訴,1514
【裁判日期】    950915
【裁判案由】    毒品危害防制條例
【裁判全文】
臺灣高等法院刑事判決                95年度上訴字第1514號
上  訴  人
即  被  告  甲○○
上列上訴人因毒品危害防制條例案件，不服臺灣士林地方法院94
年度訴字第894號，中華民國95年3月31日第一審判決（起訴案號
：臺灣士林地方法院檢察署94年度毒偵字第2131號），提起上訴
，本院判決如下：
    主  文
上訴駁回。
    事  實
一、甲○○前於民國88年間因妨害風化案件，經臺灣板橋地方法
    院判處有期徒刑4月，於90年5月1日執行完畢。又於91年間
    因施用毒品案件，經本院91年度毒聲字第1221號裁定送觀察
    、勒戒後，認無繼續施用毒品之傾向，於92年1月16日執行
    完畢釋放出所，並由臺灣士林地方法院檢察署檢察官以91年
    度毒偵字第1039號為不起訴處分確定。復於94年間因二犯施
    用第一級毒品案件，經本院於94年9月2日以94年度訴字第48
    8號判決處有期徒刑7月，並於同年9月26日確定（既判力時
    點為94年9月2日）。詎其仍不知悔改且未戒除毒癮，因失業
    後意志消沉，又於觀察勒戒執行完畢後5年內，基於施用第
    一級毒品之概括犯意，自94年10月3日起至94年10月5日晚上
    10時止，連續在其位於臺北縣新莊市○○街96號7樓住處，
    以海洛因摻入注射針筒皮下注射方式連續施用海洛因2次，
    嗣於同年10月6日下午2時50分許，在臺北市大同區○○○路
    138號前，因行跡可疑，經警盤查，甲○○遂主動交出身上
    海洛因2包（驗餘淨重0.16公克），始查悉上情。
二、案經臺北市政府警察局大同分局報請臺灣士林地方法院檢察
    署檢察官偵查起訴。
    理  由
一、上開犯罪事實業據被告甲○○於原審及本院審理時坦承不諱
    （原審卷第25至第28頁、本院卷95年9月6日審判筆錄參照）
    ，而被告經警查獲採尿送驗結果，呈嗎啡陽性反應，此亦有
    臺灣檢驗科技股份有限公司94年10月24日檢驗報告書1紙（
    毒偵卷第2131號第55頁參照）可資佐證。扣案之白色粉末2
    包（驗餘淨重0.16公克），經送鑑驗結果，確係為第一級毒
    品海洛因，亦有法務部調查局94年12月15日調科壹字第0400
    04070號鑑定書在卷可稽（原審卷第19頁參照），故被告自
    白連續施用第一級毒品，核與事實相符，被告施用毒品犯行
    應可認定。又被告因施用毒品案件，經本院裁定送觀察、勒
    戒後，因認無繼續施用毒品之傾向，由檢察官為不起訴處分
    確定，並於92年1月6日釋放出所等情，有臺灣高等法院被告
    全國前案紀錄表在卷可稽，應可認定，顯見被告係於觀察勒
    戒執行完畢釋放後5年內再犯施用毒品罪，而應依法追訴處
    罰，當無疑義。本件事證明確，被告犯行堪以認定。
二、原審因認被告上開犯行明確，依毒品危害防制條例第10條第
    1項、第18條第1項前段，刑法第11條、第56條、第47條規定
    論處。並審酌被告有施用毒品之前科，且經觀察、勒戒治療
    程序，竟仍無法戒除毒品，因失業意志消沉又觸犯本件犯行
    ，顯示其定力不足、意志不堅、易受外界誘惑，惟其施用次
    數不多，犯後尚能坦承犯行，態度良好，及其犯罪之動機、
    目的、手段，犯罪時所受之刺激、其品性、生活狀況、智識
    程度等一切情狀，量處有期徒刑七月。並諭知扣案之海洛因
    2包（驗餘淨重0.16公克），係屬供被告施用之第一級毒品
    ，不問屬於犯人與否，依毒品危害防制條例第18條第1項前
    段之規定沒收銷燬之。核原審認事用法均無違誤，量刑亦頗
    適當。被告上訴，請求改判有期徒刑六月，得以易科罰金，
    惟被告所犯施用第一級毒品罪，其法定刑為六月以上五年以
    下有期徒刑之罪，被告又係累犯，依法應加重其刑，其意志
    不堅，迭犯施用毒品罪行，亦難認有何情堪憫恕之處，無由
    減輕其刑。本件上訴無理由，應予駁回。
三、按被告行為後，刑法第56條連續犯之規定，業於94年1月7日
    修正公布刪除，並於95年7月1日施行，則被告之犯行，因行
    為後新法業已刪除連續犯之規定，此刪除雖非犯罪構成要件
    之變更，但顯已影響行為人刑罰之法律效果，自屬法律有變
    更，依新法第2條第1項規定，比較新、舊法結果，仍應適用
    較有利於被告之行為時法律即舊法論以連續犯（最高法院95
    年第8次刑事庭會議決議參照）。又被告係於五年以內再故
    意犯本件有期徒刑以上之罪，不論依修正前之刑法第47條，
    或修正後之刑法第47條第1項之規定，均構成累犯，對被告
    而言並無有利或不利之情形，自不生新舊法比較之問題，應
    逕依修正前之刑法第47條，論以累犯，並加重其刑。又行為
    後法律有變更者，依修正前刑法第2條第1項之規定，以適用
    裁判時法為原則，如行為時法有利於行為人，則例外適用行
    為時法；依修正後刑法第2條第1項規定，以適用行為時法為
    原則，惟如裁判時法有利於行為人，則例外的適用裁判時法
    。以往實務見解，認原判決未及比較適用新舊法時，上訴後
    ，雖比較結果以舊法有利於行為人，而原判決別無其他撤銷
    事由，仍應由本院以此為由撤銷改判。惟修正後之規定係以
    適用行為時法為原則，因此原判決雖未及比較適用，然上訴
    本院後，經比較新舊法，行為後之法律並非較有利於行為人
    ，仍應適用行為時法，則原判決適用行為時法即無不當，自
    不構成撤銷之事由，附此敘明。
四、據上論斷，應依刑事訴訟法第368條，判決如主文。
本案經檢察官吳慧蘭到庭執行職務。
中    華    民    國    95    年    9     月    15    日
                  刑事第五庭審判長法  官  吳  敦
                                  法  官  吳啟民
                                  法  官  陳世宗
以上正本證明與原本無異。
如不服本判決，應於收受送達後十日內向本院提出上訴書狀，其
未敘述上訴之理由者並得於提起上訴後十日內向本院補提理由書
（均須按他造當事人之人數附繕本）。
                                  書記官  丁淑蘭
中    華    民    國    95    年    9     月    19    日


司法院資訊處製作；財團法人民間司法改革基金會備份。
